【裁判字號】    98,簡上,164
【裁判日期】    990205
【裁判案由】    竊盜
【裁判全文】
臺灣花蓮地方法院刑事判決             98年度簡上字第164號
上  訴  人  臺灣花蓮地方法院檢察署檢察官
上  訴  人
即  被  告  丁○○
選任辯護人  曾泰源律師
上列上訴人因被告案件，不服本院花蓮簡易庭民國98年9 月21日
所為98年度花簡字第946 號之第一審判決（原聲請簡易判決處刑
案號：98年度偵字第1571號），提起上訴，本院管轄之第二審合
議庭判決如下：
    主  文
上訴均駁回。
    事實及理由
一、檢察官依告訴人丙○○請求上訴意旨略以：被告否認犯行，
    犯後態度不佳，且至今未與告訴人達成和解，賠償損害，原
    審僅科處拘役50日，量刑過輕，請求撤銷原判決，更為適法
    判決等語。
二、被告提起上訴辯稱：本案作為證據之自白書係告訴人無故侵
    入住宅而強迫被告所簽立，而證人即「承運商行」司機盛時
    係於民國97年7 月15日開始上班，如何證明以前所發生之事
    ，又證人即「承運商行」會計乙○○未曾目睹被告竊盜，且
    所稱每次清潔劑短少數量最多、約3 箱以上等證述，與告訴
    人所提包括各種貨物之失竊清單乙情不符，是原判決違反證
    據法則、經驗法則及論理法則，請求撤銷原判決等語。
三、本案經本院審理結果，認事證明確，原審依刑法第320條第1
    項竊盜罪之規定，判處上訴人即被告丁○○拘役50日，如易
    科罰金，以新臺幣1千元折算1日，其認事用法及量刑均無不
    當，應予維持，除引用附件原審判決書記載之事實、證據及
    理由外，並予以補充說明如後所述。
四、證據能力部分
(一)按92年2月6日修正公布，同年9月1日施行之刑事訴訟法，已
    酌採英美法系之傳聞法則，於第159條第1項明定被告以外之
    人，於審判外之言詞或書面陳述，除法律有規定者外，不得
    作為證據，用以保障被告之反對詰問權，至於被告對其本人
    審判外所為不利於己之陳述，並無保障其反對詰問之問題，
    故被告於審判外所為不利於己之陳述，並無傳聞法則之適用
    ，仍得為證據，本質上等同於被告審判外之自白或其他不利
    於己之陳述，其得否為證據，應恃其是否具備任意性與真實
    性以為斷，依刑事訴訟法第156條第2項，調查其他必要之證
    據，以察其是否與事實相符（最高法院97年度台上字第1836
    號判決意旨參照）。查告訴人於98年3月6日警詢時證述：我
    之前就聽說被告家裡不時堆放「承運商行」之貨物，所以於
    98年2月25日下午2時許，事先準備一張自白書，和甲○○一
    起去被告家，到達時，我在被告家外面就看見客廳及廚房有
    「承運商行」之貨物，後來被告走出來，我問那些貨物是否
    從「承運商行」拿的，他當時沒有回應，拿自白書看了約 5
    分鐘之久，在我強調要報警處理時，被告才簽名捺指印等語
    （見警卷第5至7頁）；告訴人復於98年5月4日偵訊中結證稱
    ：到被告家時，我擔心被告會告我們非法侵入住宅，所以不
    敢進入搬貨，在我照相後，被告從家中出來，我問東西是否
    從「承運商行」偷的，被告沒有說話，我問是否要報警，他
    表示不要，但我回應不報警對我的權益沒保障，所以請被告
    簽自白書，後來他沒有說什麼就簽名了等語（見偵卷第6至9
    頁）；告訴人又於99年1 月18日本院審理程序中結證稱：我
    曾聽很多人講被告家中有「承運商行」之貨物，但我去被告
    家之前，我不能確認是否有，如果有的話，我要問被告是否
    報警，倘若不報警，我就要被告簽自白書以保障我的權益，
    所以當天我和甲○○就帶自白書去找被告，在外面發現他家
    裡有「承運商行」之貨物，隨即拍了相片，後來我向被告表
    示是否要報警，若不報警處理，被告應該簽自白書，我並沒
    有說其他話，更沒說「你這張簽一簽，不然等一下會發生什
    麼事情，我也不知道」這種話，甲○○也沒有說恐嚇被告的
    話，而被告猶豫幾分鐘後就簽自白書，也沒說什麼等語（見
    本院第二審卷第45至51頁）。證人甲○○於98年5月4日偵訊
    中具結證述：98年2 月25日去被告家時，我們看到貨物就照
    相，接著被告從家裡出來，告訴人說要叫警察來，被告表示
    不要，後來，告訴人說如果不叫警察來，待我們離開後會沒
    有保障，請被告簽自白書，被告剛開始沒有說話，也沒簽自
    白書，等我們說要叫警察來，被告才簽，而被告也有親眼看
    過自白書內容等語（見偵卷第7至9頁）；證人甲○○另於99
    年1月18日本院審理程序中結證稱：98年2月25日當天，告訴
    人想到被告家確認「承運商行」失竊的貨物是否在那裡，所
    以請我當見證人，但我們沒有進入被告房屋內，更沒有說「
    這張簽一簽，不然等一下會發生什麼事情，我也不知道」這
    種話，也沒有攜帶任何工具或作勢要打被告，我們只說被告
    如果希望不要找警察來，就必須簽自白書，這樣才能保障我
    們的權益，而被告剛開始有推託，但後來我們說要叫警察來
    時，沒多久被告就簽了自白書等語（見本院第二審卷第52至
    56頁）。互核告訴人與證人甲○○經隔離訊問之證詞，可知
    兩人所述內容相符，復參照自白書「本人於承運商行、任職
    期間於：95年2 月9日起，至98年2月20日止，屢次竊取公司
    貨物，經公司於：98年2 月25日於該員工家中查獲、公司所
    有之貨物，並坦承偷竊，且願意賠償、該員工於任職期間公
    司所有短少貨品（以批發價計）。」短短80字左右之內容，
    再對照98年2月25日被告家門外監視器畫面所擷取之相片4張
    ，可知告訴人與證人甲○○當日確未進入被告家中，僅在外
    面即發現被告家裡堆置有「承運商行」之貨物，並照相準備
    報警處理，然隨後從家中走出之被告表示不要報警，告訴人
    為保障自己之權益，向被告表示其應在自白書上簽名，而被
    告亦在看過自白書，經過猶豫考慮後，即簽名捺指印，是告
    訴人與證人甲○○並未以非法侵入住宅或恐嚇言語等強暴、
    脅迫不正之方法，逼使被告簽立自白書。況被告於本院準備
    程序及審理程序時均稱：告訴人當天問我母親是否檢舉他違
    反勞動基準法，並催促我簽立自白書，而我在很緊張之情形
    下就簽了自白書等語（見本院第二審卷第29、69頁），顯與
    其於98年3月9日警詢時及同年5月4日偵訊中所稱：告訴人恐
    嚇我「這張簽一簽，不然等一下會發生什麼事情，我也不知
    道。」，我才簽自白書云云（見警卷第2至4頁、偵卷第5至9
    頁）有所齟齬，從而被告所辯告訴人與證人甲○○非法侵入
    住宅，並以言語恐嚇，且其在未看過自白書內容之情形下簽
    名捺指印云云，顯難採信。職故，被告所簽立之自白書，於
    審判外所為不利於己之陳述，並未受有任何不正方法之侵害
    ，其當時之意思具有任意性，揆諸上開說明，該自白書自有
    證據能力（至於真實性部分，參見下述）。
(二)按被告以外之人於審判外之言詞或書面陳述，除法律有規定
    者外，不得作為證據，刑事訴訟法第159條第1項定有明文，
    所謂「法律有規定者」，係指同法第159條之1至第159條之5
    等規定。查證人甲○○、盛時及乙○○於警詢中之證詞均係
    被告以外之人於審判外之陳述，皆屬傳聞證據，而辯護人於
    本院準備程序中表示不同意作為證據，本院復查無刑事訴訟
    法第159條之1至第159條之5例外得作為證據之情形，故上開
    證人於警詢時所為之陳述，均無證據能力，不得作為本案之
    證據。
(三)按被告以外之人於審判外之陳述，雖不符前4 條（即刑事訴
    訟法第159 條之1至之4）之規定，而經當事人於審判程序同
    意作為證據，法院審酌該言詞陳述或書面陳述作成時之情況
    ，認為適當者，亦得為證據。當事人、代理人或辯護人於法
    院調查證據時，知有第159條第1項不得為證據之情形，而未
    於言詞辯論終結前聲明異議者，視為有前項之同意，刑事訴
    訟法第159條之5定有明文。經查，檢察官、被告及其辯護人
    於本院言詞辯論終結前，就本判決所引用下列各項屬於審判
    外陳述之證據，知有第159條第1項不得為證據之情形，均未
    聲明異議，且表示不爭執，經本院審酌該證據作成情況均無
    不適當之情形，是依上開規定，認得作為本案證據。
五、實體部分
(一)訊據被告固坦承其自95年2月間起至98年2月間受僱於告訴人
    經營之「承運商行」，擔任業務員兼送貨司機，惟矢口否認
    有何竊盜之犯行，辯稱：我家堆置的紙箱內並無商品，那些
    是我送貨時，廠商在貨物上架後所剩不要的紙箱，而零星的
    洗劑是我向「承運商行」買清潔品附贈的等詞置辯，經查：
  1.告訴人於98年3月6日警詢時證述：「承運商行」出貨是由業
    務員以客戶訂單領貨，再外出配送，而我發現貨物短少都發
    生在公司內，尤其另一名業務員盛時曾向我反應，有一次他
    與被告共同外出送貨後，被告竟載運其他貨物離開「承運商
    行」，盛時詢問被告為何如此，被告表示不要管，後來我於
    98年2月25日下午2點左右，看見被告家中有「承運商行」的
    貨物，我之所以認定是公司所有，因為我看到毛寶柔軟精，
    「承運商行」是花蓮該商品的唯一經銷商，且被告是整箱堆
    置，還有花仙子芳香劑、毛寶洗衣精、旭光燈管等貨物等語
    （見警卷第5至7頁）；告訴人復於98年5月4日偵訊中具結證
    述；被告在領貨裝車前會讓會計核對，但會計有時候因為接
    電話、上廁所或外出等事由，被告就自行領貨，未經會計盤
    點，而我去找被告時，有看到毛寶清潔商品、旭光燈管、花
    仙子芳香劑等，我查過公司電腦，被告根本沒有向「承運商
    行」買過粉紅色的柔軟精，尤其照片中黃瓶綠蓋的洗衣精是
    公司試用品，外面商店沒有販賣，不可能是被告所購買，況
    被告家中堆置的紙箱都是原封未拆，由膠帶就可以看出來，
    且空箱不可能如此疊置，因為空箱上的洗衣精很重，又紙箱
    旁邊零散的貨物也是「承運商行」所有，還有公司規定紙箱
    要回收販賣，列入雜支項收入等語（見偵卷第6至9頁）；告
    訴人又於99年1 月18日本院審理程序中結證稱：業務人員檢
    貨後，經會計乙○○盤點再上車，而乙○○跟我反應倉庫貨
    品會經常性短少，雖未直接指名被告偷竊，但有說多是在被
    告部分出問題，又某次盛時問過被告出貨的事，被告竟回答
    不要問，所以盛時向我反應，因為他不希望成為共犯，另我
    在被告家外面拍照時，有發現毛寶洗衣精的試用品，但該試
    用品在市面上無流通，我是唯一經銷商，到「承運商行」這
    邊就沒有流通了，還有警卷第44頁編號11的照片中，上方箱
    子為原廠封箱，膠帶都未拆，依外觀看，內容物品應為毛寶
    花香柔軟精，每瓶3500公克，每箱有4 瓶，重量約13、14公
    斤左右，所以下方如果是空箱，根本無法承載，又警卷第44
    頁編號12的照片中，可以看到貨物實品，又警卷第41頁編號
    6 的照片中，黃色瓶身、藍色瓶頭就是我說的試用品（註：
    告訴人當庭以紅色筆作記號並簽名），這種試用品並不會給
    員工，又「承運商行」有賣照片中的旭光燈管，但旭光公司
    前年過年前已經倒閉無法再生產這種燈管，所以被告在外面
    應該不可能買到這種燈管，又警卷第42頁編號8 照片中之消
    臭液早已經停產，外面也不可能有這種產品，而且我們以電
    腦紀錄統計過，被告購買公司貨物的數量也沒有這麼多等語
    （見本院第二審卷第45至51頁）。證人盛時於98年5月4日偵
    訊中結證稱：97年7 月15日我開始上班，由被告帶我去送貨
    ，我負責送199 百貨，被告則負責送統冠及農會，大約於97
    年11月間某日中午11點半，和被告送完貨後，我看見車上還
    有5 箱毛寶貨品，就問被告這貨送哪裡的，被告叫我不要管
    ，後來我回到「承運商行」下車，被告就自己開車載貨離去
    ，當下我問會計今天有送統冠或農會嗎，會計告訴我沒有，
    到下午上班時，我和會計一起去開車門，那5 箱貨就不見了
    等語（見偵卷第8至9頁）。證人乙○○於99年1 月18日本院
    審理程序中結證稱：「承運商行」是由司機檢貨出貨，我有
    時間會確認，若沒時間，就直接信任司機，如果送貨後有缺
    的話，司機會告訴我，有多的話，他們也會帶回來，而我發
    現被告送貨出去後，經過我們盤點貨有短少，還有一次，被
    告和盛時同時出貨，回來後盛時說有多的貨品，但後來我去
    車上查看並沒有發現貨物，另我們公司在辦活動時，雖然有
    時會送試用品給廠商，但警卷第41頁照片中的物品是搭配著
    旁邊的貨物，外面有透明塑膠袋包起來，這種不會給廠商，
    又公司員工購買貨物，雖然有人會挑搭配試用品的，但依據
    公司紀錄，被告都是買柔軟精，沒有買過有送試用品的貨物
    ，他更沒有買過警卷第41頁編號6 照片中的這種試用品，還
    有且被告如果要買這種搭配試用品的貨品，應該會向「承運
    商行」買，因為比外面商店便宜，又警卷第48頁編號19照片
    中的旭光燈管一箱中約有20至25支，這種燈管在前年時已經
    停產，而被告並未向「承運商行」買過這種燈管，又公司規
    定送貨的紙箱都要回收，被告也知道，且司機送完貨應該不
    會刻意把箱子封好，因為這樣沒有實益，我們目的是要回收
    等語（見本院第二審卷第56至62頁）。證人甲○○於98年 5
    月4 日偵訊中具結證述：當天我和告訴人去找被告時，在他
    家外面就看到「承運商行」的貨品，包括有一箱一箱的，也
    有零散的洗衣精，另外也看到燈管等語（見本院第二審卷第
    52至56頁）。互核告訴人、證人盛時、乙○○及甲○○經隔
    離訊問之證詞，復參照告訴人所拍攝被告家中堆置貨物之照
    片8張、貨物明細6張，可知證人盛時確實於97年11月某日中
    午目睹被告將「承運商行」的貨物私自運走，且證人乙○○
    亦發現倉庫貨物在被告送貨後有短缺情形，又告訴人及證人
    甲○○去找被告當日，被告家中確實堆置數量不少之毛寶洗
    劑、試用品及旭光燈管、消臭液等貨物，其中除零星單品外
    ，亦有尚未拆封且上頭置有重物之成箱商品，顯非回收紙箱
    ，而該等貨物或係「承運商行」私有未流通之試用品，或係
    業已停產之燈管、消臭液，或係花蓮地區內「承運商行」獨
    家經銷之洗劑，然被告並未曾向「承運商行」購買相同商品
    ，其至今亦未能出示有向其他商店購買相同商品之證明，再
    核對經被告簽名捺指印承認有竊取「承運商行」貨物之自白
    書內容，足徵被告確有竊盜犯行。
  2.關於被告所辯照片中堆置的紙箱內並無商品，而係回收之紙
    箱云云，然該等紙箱並未拆封且上頭置有重物，顯非回收紙
    箱乙情，業如上述，況倘若係回收紙箱而無任何商品，何以
    被告於98年2 月25日當天未向告訴人及證人甲○○出示上開
    紙箱，亦未請警察前來處理，以釐清自己並無竊盜行為，反
    而在自白書上簽名捺指印，可知其辯詞顯然有違常理，不足
    採信。至於證人盛時係於97年7 月15日開始在「承運商行」
    上班，而其證述之事係發生於97年11月間某日，並無被告上
    訴理由所稱證明力有疑之情。又證人乙○○陳述貨物短少以
    清潔劑數量最多、約3 箱以上等語，僅係短少貨物之例示，
    亦未有被告上訴理由所稱與告訴人所提失竊清單不符之情。
  3.綜上所述，原審綜核上情，認被告所為係犯刑法第320 條第
    1項之竊盜罪，判處被告拘役50日及依刑法第41條第1項前段
    之規定，諭知易科罰金之折算標準，論罪科刑均為允當，被
    告上訴仍執前詞企求卸責，請求撤銷改判無罪，核無理由，
    應予駁回。
(二)末按刑之量定，係實體法上賦予法院得為自由裁量之事項，
    倘其未有逾越法律所規定之範圍，或濫用其權限，即不得任
    意指摘為違法。本案告訴人請求上訴，係以被告否認犯行、
    未與告訴人達成和解為由，然原判決業已審酌被告有竊盜前
    科，經法院予以緩刑之寬典後，仍未見悛悔，不思以己力獲
    取財物，反利用其職務之便，竊取「承運商行」之貨物，且
    否認犯行，犯後態度不佳，竊得之貨物總值非低等一切情狀
    予以量刑，是告訴人徒以被告否認犯行、未與告訴人達成和
    解，指摘原審量刑過輕，自無理由。是本院認原審所量處拘
    役50日之刑堪稱允當，從而檢察官據告訴人請求，指摘量刑
    過輕，請求撤銷原判決，重新審酌刑度，核屬無據，應予駁
    回。
據上論斷，應依刑事訴訟法第455 條之1第1項、第3項、第368條
、第373條，判決如主文。
本案經檢察官簡淑如到庭執行職務。
中    華    民    國    99    年    2     月    5     日
                  刑事第一庭  審判長  法  官  陳世博
                                      法  官  林恒祺
                                      法  官  曹庭毓
上列正本證明與原本無異。
本件不得上訴。
中    華    民    國    99    年    2     月    5     日
                                      書記官
附錄本判決論罪之法律條文：
中華民國刑法第320條第1項：
意圖為自己或第三人不法之所有，而竊取他人之動產者，為竊盜
罪，處5年以下有期徒刑、拘役或500元以下罰金。

司法院資訊處製作；財團法人民間司法改革基金會備份。
